【裁判字號】    87,上易,6109
【裁判日期】    900403
【裁判案由】    侵占
【裁判全文】
臺灣高等法院刑事判決                          八十七年度上易字第六一九號
    上  訴  人
    即  被  告  乙○○
    選任辯護人  林順益
右上訴人因侵占案件，不服臺灣板橋地方法院八十七年度易字第二○五二號，中華民
國八十七年九月一日第一審判決（起訴案號：臺灣板橋地方法院檢察署八十七年度偵
字第二四九號）提起上訴，本院判決如左：
    主  文
上訴駁回。
    事  實
一、乙○○曾於民國八十五年間因詐欺案，經臺灣板橋地方法院判處有期徒刑四月，
    緩刑二年確定，緩刑期滿後刑之宣告失其效力，竟仍不知悔改，自八十五年一月
    起，在台北縣樹林鎮○○路○段一四七號二樓萬味隆實業有限公司（下稱萬味隆
    公司）擔任推銷員兼收款員，為從事業務之人，竟意圖為自己不法之所有，並基
    於概括之犯意，自八十五年五月間起至八十六年八月離職之日止，將向台北縣三
    峽鎮松福土雞城餐廳收取之貨款新台幣（下同）二萬三千七百三十元、向基隆市
    ○○路八十七號寶嘟嘟餐廳收取之貨款六千七百元、向台北縣新莊市新榕園餐廳
    收取之貨款七千元、向台北縣八里鄉米倉村香村土雞城收取之貨款一千四百元、
    向台北市的麻麻辣辣餐廳收取之貨款三千八百九十元、向梅村日本料理餐廳收取
    之貨款二十七萬元、向小頑皮小吃店收取之貨款三萬零六百元、向立林自助餐廳
    收取之貨款一萬四千元、向天長地久餐廳收取之訂金六萬元、向皇帝蟹餐廳收取
    之訂金二萬元、向桃園縣的滿天下餐廳收取之貨款二萬八千一百六十元，及萬味
    隆公司欲購買贈品予上開餐廳、家的餐坊及客戶林格文而交付之款項五萬六千零
    五十元、二萬六千元、二十萬五千八百四十元、二萬六千五百元，二萬一千五百
    元侵占入己，計有新臺幣（下同）八十萬一千三百七十元。嗣於八十六年八月離
    職時，始經萬味隆公司結算而發覺上情。
二、案經萬味隆公司訴請台灣板橋地方法院檢察署檢察官偵查起訴。
    理  由
一、被告乙○○於本院審理時，經合法傳喚無正當理由未到庭，而其於本院調查中則
    矢口否認有侵占犯行，先在原審辯稱：伊於八十五年一月開始在萬味隆公司上班
    ，直至八十六年八或九月間離職，伊在未開始上班前，先向公司借款十五萬元，
    上班後因辦理汽車貸款五十餘萬元，公司代伊清償該筆貸款，伊後來又向公司陸
    續借款六萬、二萬、一萬元不等，累積借款共二、三十萬元，總之，伊共積欠公
    司一百萬元左右，切結書是老闆娘於八十六年六、七月間叫伊要簽，之後，老闆
    娘就將伊開除，並未侵占貨款云云；後在本院調查中及辯護人具狀辯稱：伊為公
    司推銷醬油，可以賺取超過底價的差價，伊在公司擔任業務並無薪水可領，而係
    由公司將所欲出售之醬油底價告訴伊，由伊向餐廳推銷，超出底價部分即屬伊個
    人佣金，其僅將超過底價部分繳回公司即可，如未收回貨款即扣佣金，是公司與
    伊僅為經銷商之關係，應無侵占之可言云云。經查，（一）被告係以萬味隆公司
    業務員代理該公司與餐廳訂立買賣契約，此有由告訴人萬味隆公司八十九年二月
    十六日補充告訴理由狀所附之簽收單附於本卷可證，而業務員雖無底薪，但收到
    貨款後三個月內應全部繳回萬味隆公司，如賣價超過底價，超過部分即為業務員
    之佣金，再由公司發給業務員，如未繳回貨款，則扣業務員之佣金，如無佣金可
    扣，則由業務員寫借條予公司作為憑據，此為被告所不否認且為證人即同為業務
    員之甲○○及萬味隆公司老闆娘丁○○於本院八十八年十二月二十三日調查中結
    證明確，是被告對外出售萬味隆公司之醬油，係以萬味隆公司為出賣人與客戶交
    易，並非以其本人之名義，且貨款係全數交由萬味隆公司核算後再發放佣金，此
    種發薪之方式，尚與被告前開所辯類似經銷商之方式及所提及最高法院七十年度
    台上字第一五二九號判決所指貨物係由業務員名義推銷不盡相同，應認所收之貨
    款仍為萬味隆公司所有。（二）告訴人萬味隆公司代表人丙○○迭於偵、審中堅
    稱：公司規定被告必須先將收得的全部貨款繳回公司，由公司每月計算報表，再
    將中間差價交給被告，公司是最後才發現被告的每筆貨款均短少幾千元，共侵占
    八十萬一千三百元，此部分並非借款，公司是另外有借給被告約一百多萬元，其
    中被告在上班前就預借十五萬元，後來被告又請求公司為伊清償汽車貸款五十萬
    元，此不包含在前揭侵占貨款內，被告有向公司簽寫切結書及和解協議書，但遲
    未賠償，乃提出訴訟等語。並提出有被告簽寫之切結書、和解協議書影本各一紙
    ，及客戶簽收單影本多紙可證（參見偵查卷第四、十、及卷尾）。前開切結書內
    容記載「本人乙○○在萬味隆實業有限公司上班期間挪用公款共八十萬零一千三
    百元正，定於八十六年九月之前償還，如未還清，全權由公司處理」等語，又和
    解協議書內容記載「乙○○任職於萬味隆實業公司期間所侵占公司之公款」等語
    ，且告訴人於八十九年二月十六日已將如事實欄所載之侵佔款項載述明確，並提
    出簽收單、訂約契約書付款簽收簿、和解協議書附於本卷可憑，其中項目與被告
    所不否認為其書立之欠款明細（參見告訴人於八十九年一月五日所呈明細附卷可
    參）雖有部分差異，但金額相同。足證被告確實侵占該筆貨款及萬味隆公司欲購
    買贈品予上開餐廳、家的餐坊及客戶林格文而交付之款項，被告事後所辯，無非
    飾卸之詞，不足採信。本件事證明確，被告犯行堪以認定。
二、按被告侵占業務上所持有之款項，核其所為，係犯刑法第三百三十六條第二項業
    務侵占罪。被告先後所為數侵占行為，時間緊接，所犯構成要件相同，顯係出於
    概括之犯意為之，為連續犯，應依刑法第五十六條之規定論以一罪，並加重其刑
    。原審以被告罪證明確，適用上開法條規定，並審酌被告犯罪之動機、目的、手
    段、所得金額，及其品行、生活狀況、智識程度、犯罪所生之損害，及犯罪後之
    態度等一切情狀，量處有期徒刑七月，經核其認事用法，並無違誤，量刑亦稱妥
    適，被告上訴以被告與萬隆公司僅為經銷商之關係，且未繳回部分為佣金，應無
    侵占及原審未說明侵占何餐廳何款項為由，為無理由，已如上述，應予駁回。
三、被告經合法傳喚無正當理由未到庭，此有送證書及被告之戶籍資料附卷可參，爰
    不待其陳述逕為判決。
據上論斷，應依刑事訴訟法第三百七十一條、第三百六十八條，判決如主文。
本案經檢察官吳慎志到庭執行職務。
中      華      民      國    九十      年      四      月      三      日
                              臺灣高等法院刑事第十七庭
                                  審判長法  官  陳  正  雄
                                        法  官  許  錦  印
                                        法  官  雷  雯  華
右正本證明與原本無異。
不得上訴。
                                        書記官  陳  思  云
中    華    民    國     九十     年       四       月        三        日
附錄：本案論罪科刑法條全文
刑法第三百三十六條第二項：
對於業務上所持有之物，犯前條第一項之罪者，處六月以上五年以下有期徒刑，得併
科三千元以下罰金。


司法院資訊處製作；財團法人民間司法改革基金會備份。
